【裁判字號】    98,台上,611
【裁判日期】    980409
【裁判案由】    損害賠償
【裁判全文】
最高法院民事判決              九十八年度台上字第六一一號
上  訴  人  鄉邑建設開發有限公司
法定代理人  壬○○
訴訟代理人  李宗炎律師
上  訴  人  甲○○
            乙○○
            丙○○
            丁○○
            戊○○
            己○○
            庚○○
共     同
訴訟代理人  吳光陸律師
            廖瑞鍠律師
被 上訴 人  辛○○
上列當事人間請求損害賠償事件，上訴人對於中華民國九十七年
九月十七日台灣高等法院台中分院第二審更審判決（九十六年度
建上更(一)字第五九號），分別提起上訴，本院判決如下：
    主  文
原判決關於駁回(一)上訴人丙○○、庚○○、己○○、丁○○、戊
○○、乙○○、甲○○之訴；(二)上訴人鄉邑建設開發有限公司對
上訴人丙○○新台幣五十六萬七千九百六十元本息；上訴人庚○
○新台幣七十八萬五千零三十元本息；上訴人己○○新台幣七十
九萬七千三百十一元本息；上訴人丁○○新台幣七十一萬二千八
百八十一元本息；上訴人戊○○新台幣六十八萬六千零二十五元
本息；上訴人乙○○新台幣六十三萬二千八百六十七元本息；上
訴人甲○○新台幣五十六萬零一百零三元本息；被上訴人辛○○
新台幣一百零三萬三千三百零三元本息之上訴，暨各該訴訟費用
部分廢棄，發回台灣高等法院台中分院。
上訴人鄉邑建設開發有限公司其他上訴駁回。
第三審訴訟費用，關於駁回其他上訴部分，由上訴人鄉邑建設開
發有限公司負擔。
    理  由
本件上訴人丙○○、庚○○、己○○、丁○○、戊○○、乙○○
、甲○○（下稱丙○○等七人）及被上訴人辛○○起訴主張：對
造上訴人鄉邑建設開發有限公司（下稱鄉邑公司）明知其預售之
「鄉林凱悅大樓」（下稱系爭大樓）無法依約興建游泳池、ＫＴ
Ｖ中心、韻律教室等設施，竟向伊等出示不實之廣告文宣暨定型
化契約，訛稱系爭大樓悉依台中市政府工務局核准圖樣施工，具
備別墅式之休閒設施。伊等信以為真，乃分別以較一般公寓住宅
交易價額甚高之價格，各與鄉邑公司簽訂買賣契約書，向其買受
該大樓中之區分所有房屋，並依約繳付各期價金。嗣於交屋後，
伊等始查悉鄉邑公司於系爭大樓所設置之游泳池、ＫＴＶ中心、
韻律教室、中庭花園及門廳，與建造執照設計圖說核准用途不符
，均屬違章建築，且影響系爭大樓結構安全；另有地下室未依法
設置消防防火門、未依約於各樓層樓梯施設櫸木扶手、各戶內牆
未使用ＩＣＩ乳膠漆、廚房未裝設西德進口整體廚具、各戶室內
及地下室牆面壁癌叢生、以陽台充作室內面積、地下室部分停車
位占用公共設施等不符契約預定效用之情事。鄉邑公司既無法維
繫系爭大樓之品質與安全，或防止該大樓損及伊等生命、健康及
財產上等權益，造成伊等嚴重損害，顯非依債之本旨為給付，且
違反消費者保護法（下稱消保法）第四條、第七條之規定。伊等
除依民法第二百二十七條規定得請求損害賠償外，並得依消保法
第五十一條規定請求損害額三倍以下之懲罰性賠償金等情，爰求
為命鄉邑公司給付庚○○、己○○、丁○○、戊○○、乙○○、
甲○○、辛○○各新台幣（下同）一百五十萬元；丙○○二百二
十萬元，並各加計法定遲延利息之判決。（第一審為如丙○○等
七人及辛○○上開聲明之判決，鄉邑公司提起第二審上訴，原審
改判駁回丙○○、庚○○、己○○、丁○○、戊○○、乙○○、
甲○○、辛○○依序請求給付超過六十八萬五千五百九十六元、
八十一萬三千四百十六元、八十二萬四千六百九十七元、七十三
萬九千八百四十二元、七十一萬零五百八十六元、六十五萬八千
一百五十三元、五十八萬二千八百六十四元、一百零七萬零一百
八十九元本息部分之訴，並駁回鄉邑公司其餘上訴，丙○○等七
人及鄉邑公司分別就其敗訴部分，提起第三審上訴，辛○○未提
起上訴，其敗訴部分已告確定）。
上訴人鄉邑公司則以：系爭大樓並無瑕疵，伊不負不完全給付損
害賠償責任，又對造上訴人丙○○等七人及被上訴人辛○○所稱
系爭房屋之缺陷或不具安全性、不堪使用而生財產上損失，乃商
品自體傷害，為純粹經濟上之損失，非消保法第七條規定所保護
之客體，其請求懲罰性賠償金，亦屬無據等語，資為抗辯。
原審將第一審判決命鄉邑公司給付丙○○、庚○○、己○○、丁
○○、戊○○、乙○○、甲○○依序超過六十八萬五千五百九十
六元、八十一萬三千四百十六元、八十二萬四千六百九十七元、
七十三萬九千八百四十二元、七十一萬零五百八十六元、六十五
萬八千一百五十三元、五十八萬二千八百六十四元本息部分廢棄
，改判駁回丙○○等七人之訴，並維持第一審判決命鄉邑公司給
付丙○○等七人上開金額本息及辛○○一百零七萬零一百八十九
元本息部分，駁回鄉邑公司其餘上訴，無非以：丙○○等七人及
辛○○所買受之系爭房屋，確有ＫＴＶ中心、韻律教室、游泳池
分別設置於系爭大樓Ｃ、Ｄ棟第十三樓及Ｇ、Ｈ棟第四樓屋頂，
而與原施工設計圖規劃為露台使用者不符；一樓門廳原歸劃為開
放空間，違規使用；另地下一層缺一扇防火門及一座樓梯，地下
二、三樓，除缺少一扇防火門，並作為停車位使用中；房屋之陽
台作為室內面積使用；於地下二、三樓增設汽車之停車位，占用
公共設施使用，且丙○○購買之停車位並屬違章使用；將原門廳
位置改為營業店面出售；各樓層樓梯未施設櫸木扶手，而以鋼管
扶手充之；房屋內牆未塗高級ＩＣＩ乳膠漆；廚房以國產櫻花牌
廚具替代歐式整體檯面；各樓層牆面幾乎均有滲水，壁癌叢生現
象等瑕疵，鄉邑公司顯未依債之本旨提出給付，自應負不完全給
付損害賠償責任。(一)關於系爭大樓頂樓韻律教室、ＫＴＶ中心、
Ｇ、Ｈ樓四樓屋頂游泳池及一樓中庭花園，門廳入口處應為開放
空間，未依台中市政府核准之建照附圖施工，屬違建而不具備契
約與廣告之價值瑕疵部分，經囑託財團法人中華民國企業技術鑑
定委員會（下稱中華鑑定委員會）鑑定結果，認此部分瑕疵，房
屋價值應減少百分之六，以全部契約總價計算，則丙○○等七人
及辛○○之房屋因該部分瑕疵所減少之價值如原判決附表（下稱
附表）編號項目一所示，依序為四十五萬元、五十七萬六千元、
五十五萬二千元、五十四萬一千八百元、四十八萬四千二百元、
五十萬一千六百元、四十四萬一千元、七十八萬元，應由鄉邑公
司賠償。(二)關於系爭大樓地下室一、二、三樓未依法設置消防防
火門，影響住戶消防安全，並短少樓梯一座之瑕疵部分，中華鑑
定委員會依市場資料分析，每戶損害額為一千七百八十六元。台
灣省土木技師公會（下稱土木技師公會）鑑定亦認此價額為合理
，鄉邑公司應賠償如附表編號項目二所示之金額。(三)關於廚房設
備未採用歐式整體檯面廚具，而以國產櫻花牌廚具代替之瑕疵部
分，依中華鑑定委員會鑑定結果，每套廚具價差為七萬零九百八
十元。除丁○○、戊○○、辛○○於買賣時未約定應給付廚具外
，其餘五人各受有七萬零九百八十元之損害，鄉邑公司應賠償之
金額如附表編號項目三所示。(四)關於系爭住戶室內廚房偵煙、偵
瓦斯系統不堪使用之瑕疵部分，依台灣省建築師公會（下稱建築
師公會）、土木技師公會鑑定結果，如系統更新，鄉邑公司應賠
償每戶損失二千二百元，如附表編號項目四所示。(五)關於室內浴
廁未設置吹風機專用接地型插座，而僅以一般兩孔插座代替之瑕
疵部分，依土木技師公會鑑定結果，鄉邑公司應賠償每戶損失四
百元，如附表編號項目五所示。(六)關於系爭大樓住戶室內及地下
室各牆面壁癌叢生，污水沁入、漆土脫落瑕疵部分，依中華鑑定
委員會鑑定結果，鄉邑公司應賠償各戶所受損失如附表編號項目
六所示。(七)關於將陽台變更為室內面積之瑕疵部分，中華鑑定委
員會鑑定結果，依瑕疵之面積及陽台與主建物之使用效益比，並
以各戶房地單價計算，鄉邑公司應賠償各戶價差如附表編號項目
七所示。(八)關於系爭大樓原五十二個法定車位，變更為八十一個
車位之瑕疵部分，依土木技師公會鑑定意見，房屋預定買賣契約
書第二條約定，停車空間併在大樓公共設施之坪數，故每戶均有
停車位，不需另購停車位，系爭大樓自八十三年九月建築完成迄
今，所有住戶各依購屋契約約定之車位編號正常使用車位，並無
價值減損之情事，至雖有將機械房空間、排煙室空間變更為停車
位空間二個，應辦理變更登記，其餘空間之車位則無須辦理變更
登記。除丙○○所購買之停車位有位置與契約不符、實際面積不
足契約面積之爭議外，其餘車位並無產權登記面積不足、位置不
符，或實際使用面積不足契約面積之問題，即無須賠償價差損失
。丙○○之停車位，其實際面積為三點八七坪，與契約面積四點
五坪，差距達百分之十四，且未達法令標準，依中華鑑定委員會
鑑定，鄉邑公司應賠償九萬四千五百元，如附表編號項目八所示
。綜上，鄉邑公司應賠償丙○○、庚○○、己○○、丁○○、戊
○○、乙○○、甲○○、辛○○依序為六十八萬五千五百九十六
元、八十一萬三千四百十六元、八十二萬四千六百九十七元、七
十三萬九千八百四十二元、七十一萬零五百八十六元、六十五萬
八千一百五十三元、五十八萬二千八百六十四元、一百零七萬零
一百八十九元。末按消保法係於八十三年一月十一日公布施行，
同年十一月二日行政院發布該法施行細則，而系爭房地預定買賣
契約書於八十一年三月間簽訂，房屋於八十三年九月四日建築完
成，依法律不溯既往原則，自無消保法之適用。丙○○等七人及
辛○○依消保法第五十一條規定，請求損害額三倍之懲罰性賠償
金，即屬無據。從而，丙○○等七人及辛○○依民法第二百二十
七條規定，訴請鄉邑公司各給付上開本息部分，為有理由，應予
准許；逾此金額部分，為無理由，不應准許等詞，為其判斷之基
礎。
關於廢棄部分：
按法院固得就鑑定人依其特別知識觀察事實，加以判斷而陳述之
鑑定意見，依自由心證判斷事實之真偽，然就鑑定人之鑑定意見
可採與否，則應踐行調查證據之程序而後定其取捨。倘法院不問
鑑定意見所由生之理由如何，遽採為裁判之依據，不啻將法院採
證認事之職權，委諸鑑定人，與鑑定僅為一種調查證據之方法之
趣旨，殊有違背。本件系爭大樓頂樓韻律教室、ＫＴＶ中心、Ｇ
、Ｈ四樓屋頂游泳池及一樓中庭花園，屬違建瑕疵部分，原審依
中華鑑定委員會鑑定結果，認定系爭房屋價值應減少百分之六，
惟未踐行調查，或訊問鑑定人，並說明就此鑑定結果所憑依據為
何？逕採為判決之基礎，非無判決不備理由之違法。次查鄉邑公
司辯稱：系爭房屋買賣契約僅約定廚具採用「歐式整體檯面廚具
」，並未約定給付之廚具須為西德或歐洲進口，而伊給付國產櫻
花牌廚具即符合契約約定；另伊將陽台外推作為室內面積使用，
乃經丙○○等同意，均無不完全給付之情事等語，係重要防禦之
方法，原審未加調查，遽認鄉邑公司給付之國產櫻花牌廚具及將
陽台外推充為室內面積，與買賣契約約定不合，為有瑕疵，命鄉
邑公司賠償該部分之損害，尚嫌速斷。末查丙○○等七人除主張
依不完全給付之法律關係為請求外，併主張鄉邑公司違反消保法
第七條規定，依同法第五十一條請求賠償其損害額三倍以下之懲
罰性賠償金。依消保法第七條規定，企業經營者，於提供商品流
通進入市場，或提供服務時，應確保該商品或服務，符合當時科
技或專業水準可合理期待之安全性，無具有危害消費者生命、身
體、健康、財產之可能。而消保法施行細則第四十二條規定：「
本法對本法施行前已流通進入市場之商品或已提供之服務不適用
之」。消保法於八十三年一月十一日公布施行，就商品言，要排
除消保法上開規定之適用，固必須「商品在本法施行前已流通進
入市場」，然就預售屋而言，房屋有無損害消費者財產、健康及
生命上安全之情形，須於建造完成並交付始能斷定。本件屬預售
屋之買賣，於消保法施行後之八十三年九月四日始建築完成，為
原審所認定，則鄉邑公司所交付之房屋，若有損害丙○○等七人
財產、健康及生命上安全之情形，而係因鄉邑公司之故意所致者
，能否謂其無消保法第五十一條規定之適用，尚非無研求之餘地
。原審徒以雙方所立買賣契約係在消保法施行之前，即謂本件無
消保法之適用，殊嫌速斷。鄉邑公司及丙○○等七人上訴論旨，
各自指摘原判決關於此部分為不當，求予廢棄，均難謂無理由。
關於駁回部分：
原審就如附表編號項目第二、四、五、六、八所示金額部分，以
前揭理由為鄉邑公司敗訴之判決，經核於法並無不合。鄉邑公司
上訴論旨，猶就原審取捨證據、認定事實之職權行使，指摘該部
分原判決為不當，聲明廢棄，非有理由。
據上論結，本件鄉邑公司之上訴為一部有理由，一部無理由，丙
○○等七人之上訴為有理由。依民事訴訟法第四百七十七條第一
項、第四百七十八條第二項、第四百八十一條、第四百四十九條
第一項、第七十八條，判決如主文。
中    華    民    國  九十八  年    四    月    九    日
                      最高法院民事第一庭
                          審判長法官  蕭  亨  國
                                法官  葉  勝  利
                                法官  高  孟  焄
                                法官  陳  淑  敏
                                法官  魏  大  喨
      本件正本證明與原本無異
                                      書  記  官
中    華    民    國  九十八  年    四    月  二十八  日
                                                      Ｅ


司法院資訊處製作；財團法人民間司法改革基金會備份。
